臺北高等行政法院判決
　　　　　　　　　　　　　　　　　　 93年度訴字第02075號
　　　　　　　　　　　　　　　.
原　　　告　甲○○
訴訟代理人　丙○○
被　　　告　財團法人戒嚴時期不當叛亂暨匪諜審判案件補償基
　　　　　　金會
代　表　人　乙○○（董事長）住同上
訴訟代理人　馬在勤律師
上列當事人間因戒嚴時期不當叛亂暨匪諜審判案件補償金事件，
原告不服行政院中華民國93年6月16日院臺訴字第0930083768號
訴願決定，提起行政訴訟。本院判決如下：
    主  文
原告之訴駁回。
訴訟費用由原告負擔。
    事  實
一、事實概要：原告以其於民國（下同）39年3月1日經載送至馬
    公菜園管訓8月餘，39年11月16日調至海軍反共先鋒訓練營
    （下稱海軍先鋒營）接受感訓，其未經審判即交付感化教育
    自39年3月1日至40年4月1日訓畢釋放云云，於88年4月13日
    向被告申請補償。被告以92年12月5日（92）基修法癸字第
    7124 號函復原告，略以本案經決議予以補償，補償範圍：
    原告經拘禁在監獄、看守所以外之海軍先鋒營受限制人身自
    由4月16日（自39年11月16日起至40年4月1日止），拘禁期
    間，支領原薪，依戒嚴時期不當叛亂暨匪諜審判案件受裁判
    者補償金核發標準（下稱補償金核發標準）第10條第2項第2
    款規定，按40％比例計算為限制人身自由1月25日，補償基
    數：2 個，金額新臺幣（下同）20萬元整。至馬公管訓部分
    ，原告已於92年10月17日撤回申請，免予審認等語。原告不
    服，以依國防部海軍總司令部92年12月29日海擘字第
    0920007519號函及海軍總司令部政治作戰部88年10月15日（
    88）揚智字第2589號函附海軍先鋒營感訓名冊影本，其於海
    軍先鋒營受感訓日期自40年4月1日至40年12月1日，被告未
    按實際感訓日期補償云云，提起訴願，遭訴願決定駁回，遂
    向本院提起行政訴訟。
二、兩造聲明：
　(一)原告聲明：1.原處分及訴願決定不利於原告部分撤銷。
              2.被告應依法再給付8個月（40.4.1-40.12.1）新
                台幣40萬元補償金。
  (二)被告聲明：1.駁回原告之訴。
              2.訴訟費用由原告負擔。
三、兩造之爭點：原告40.4.1-40.12.1期間是否仍在海軍先鋒營
    感訓？
  (一)原告主張：
    1.原告原服役於海軍咸寧軍艦，因涉嫌叛亂，遭軍方羈押於
      馬公管訓隊（海軍陸戰三團集訓隊）（自39年3月1日至39
      年11月16日），又遭移送海軍先鋒營接受感化教育（自39
      年11月16日至40年4月1日，此有高雄縣後備司令部92年10
      月13日峻信字第0920006331號函影本乙份為憑。
    2.原告於40年4月1日在海軍先鋒營第2期結訓後，因營方考
      核認為須留營察看，因而又留營受訓至第3期（自40年4月
      1日至40年12月1日），此亦有國防部海軍總司令部92年12
      月29日海擘字第0920007519號函影本乙份為證。
    3.被告未按照原告之實際感訓日期予以補償，於法未合，原
      決定不當，請求予以撤銷，另作適當之決定，以維護原告
      應享之權益。
  (二)被告主張：
    1.按「本條例所稱受裁判者，係指人民在戒嚴解除前，因觸
      犯內亂罪、外患罪或戡亂時期檢肅匪諜條例，經判決有罪
      確定或裁判交付感化教育者。」、「有下列情形之一者，
      得於修正後本條例第二條第四項之規定期限內，準用本條
      例規定申請給付補償金：... 三於民國三十七年十二月十
      日起至動員戡亂時期終止前，因涉嫌觸犯內亂罪、外患罪
      或戡亂時期檢肅匪諜條例，遭治安或軍事機關限制人身自
      由而未經起訴、未經不起訴處分、經不起訴處分、未經裁
      判或受裁判者。... 」為戒嚴時期不當叛亂暨匪諜審判案
      件補償條例第2條第2項及第15條之1第3款所規定。又「受
      裁判者符合本條例第六條第二款或第三款規定執行有期徒
      刑或交付感化（訓）教育者，視其實際執行徒刑或交付感
      化（訓）教育之期間，依下列標準補償：一六個月未滿者
      ，補償六個以下基數（詳如表一：其中一個月以上二個月
      未滿者，補償二個基數。）... 」、「本條例第十五條之
      一第三款所定遭治安或軍事機關限制人身自由者，其應補
      償之期間，依下列規定計算，其補償基數，準用第二條至
      第八條之規定。但已依其他法律受有補償或賠償者，應予
      扣除之：... 二拘禁在前款以外之處所未支領薪資者，以
      百分之五十計算；支領部分薪資者，以百分之四十五計算
      ；支領原薪者，以百分之四十計算。... 」復為補償金核
      發標準第3條及第10條第2項第2款所規定。
    2.查被告以海軍總司令部政治作戰部88年10月15日（88）揚
      智字第2589號函附海軍先鋒營感訓名冊、國防部海軍總司
      令部92年12月29日海擘字第09200007519號函稱海軍先鋒
      營二等兵附冊，雖記載原告感訓日期自40年4月1日至同年
      12月1日，惟依高雄縣後備司令部91年9月5日（91）峻信
      字第6227號函檢附原告之兵籍表，經歷欄登載原任海軍咸
      寧軍艦二等兵，39年3月1日調任海軍馬公管訓隊二等兵，
      39年11月16日離職（調），同日任職海軍先鋒營二等兵，
      40年4月1日離職（調），同日任職海軍一一四駁船槍帆一
      等兵，40年12月1日離職（整編）等情，與其申請補償金
      時，自述於馬公菜園交付管訓8個多月後於39年11月16 日
      押赴海軍營先鋒繼續管訓，至40年4月1日訓畢結果無罪釋
      放等語相符，乃以原告自39年11月16日起至40年4月1日止
      ，於海軍先鋒營受限制人身自由4月16日，拘禁期間支領
      原薪，依補償金核發標準第10條第2項第2款規定，按40
      ％比例核算限制人身自由1月25日，核定補償基數：2個，
      經核並無不妥。
    3.綜上，請駁回原告之訴。
    理  由
一、按「本條例所稱受裁判者，係指人民在戒嚴解除前，因觸犯
    內亂罪、外患罪或戡亂時期檢肅匪諜條例，經判決有罪確定
    或裁判交付感化教育者。」、「有下列情形之一者，得於修
    正後本條例第2條第4項之規定期限內，準用本條例規定申請
    給付補償金：．．．三於民國37年12月10日起至動員戡亂時
    期終止前，因涉嫌觸犯內亂罪、外患罪或戡亂時期檢肅匪諜
    條例，遭治安或軍事機關限制人身自由而未經起訴、未經不
    起訴處分、經不起訴處分、未經裁判或受裁判者。．．．
     」為戒嚴時期不當叛亂暨匪諜審判案件補償條例第2條第2
    項及第15條之1第3款所規定。又「受裁判者符合本條例第6
    條第2款或第3款規定執行有期徒刑或交付感化（訓）教育者
    ，視其實際執行徒刑或交付感化（訓）教育之期間，依下列
    標準補償：一6個月未滿者，補償6個以下基數（詳如表一：
    其中1個月以上2個月未滿者，補償2個基數。）．．．」、
    「本條例第15條之1第3款所定遭治安或軍事機關限制人身自
    由者，其應補償之期間，依下列規定計算，其補償基數，準
    用第2條至第8條之規定。但已依其他法律受有補償或賠償者
    ，應予扣除之：．．．二拘禁在前款以外之處所未支領薪資
    者，以百分之50計算；支領部分薪資者，以百分之45計算；
    支領原薪者，以百分之40計算。．．．」復為補償金核發標
    準第3條及第10條第2項第2款所規定。
二、原告以其於39年3月1日經載送至馬公菜園管訓8月餘，39 年
    11月16日調至海軍先鋒營接受感訓，其未經審判即交付感化
    教育自39年2月1日至40年4月1日訓畢釋放，於88年4月13 日
    向財團法人戒嚴時期不當叛亂暨匪諜審判案件補償基金會（
    以下簡稱補償基金會）申請補償。該會92年12月5日（92）
    基修法癸字第7124號函復原告，略以本案經決議予以補償，
    補償範圍：原告經拘禁在監獄、看守所以外之海軍先鋒營受
    限制人身自由4月16日（自39年11月16日起至40年4 月1日止
    ），拘禁期間，支領原薪，依補償金核發標準第10條第2項
    第2款規定，按百分之40比例計算為限制人身自由1月25日，
    補償基數：2個，金額新臺幣20萬元整。原告不服，以依國
    防部海軍總司令部92年12月29日海擘字第0920007519號函及
    海軍總司令部政治作戰部88年10月15日（88）揚智字第2589
    號函附海軍先鋒營感訓名冊影本，其於海軍先鋒營受感訓日
    期自40年4月1日至40年12月1日，補償基金會未按實際感訓
    日期補償云云，提起訴願，經訴願決定維持原處分，原告不
    服遂提起本件爭訟。是知兩造爭執要點在：原告40年4月1日
    至40年12月1日，是否仍在海軍先鋒營感訓？經查：
  (一)原告主張其於40年4月1日至40年12月1日止仍在海軍先鋒營
    受感訓之事實，係以國防部海軍總司令部92年12月29日海擘
    字第0920007519號函及海軍總司令部政治作戰部88年10月15
    日（88）揚智字第2589號函附海軍先鋒營感訓名冊影本為據
    。惟查：海軍總司令部政治作戰部88年10月15 日（88）揚
    智字第2589號函附海軍先鋒營感訓名冊「編號138」固登載
    原告之姓名及感訓日期，惟有關「感訓文令」部分卻載為「
    無」，是知該名冊之登載是否確實即有疑義，參諸該名冊公
    函（即第2589號函）說明欄二載明：「查本部編裝、史政、
    軍法部門，未見『海軍反共先鋒營』相關資料可稽。」說明
    欄三載為：「依貴會提供陳文鈺等167名冊，調閱渠等人事
    資料結果，確載曾歷反共先鋒營計陳文鈺等114名，詳如附
    件。」是知原告所據公函之海軍總司令部政治作戰部並無海
    軍反共先鋒營相關資料可稽，係憑「高雄市榮民關懷協會」
    提供之名冊，再調閱「人事資料」查對結果而來，惟因該函
    未敘明係調閱「何人事資料」而無從查考其所謂人事資料是
    否正確。從而原告所據之該函名冊是否無訛即有待進一步查
    證。
  (二)原告所提另一公函，即國防部海軍總司令部92年12月29日海
    擘字第0920007519號函主旨載為：「函復台端申請39年至40
    年間服役單位及起迄日期證明，請查照。」其說明欄第二(三)
    載為：「114駁船帆纜二等兵，40年12月1日－43年12月1日
    （調）」同說明欄三載為：「經查台端兵籍資料內『咸甯軍
    艦二等兵』（39年3月1日）至『海軍反共先鋒營二等兵附冊
    』（40年4月1日）之經歷未記載，因本案距今已逾50年，經
    歷未登載原因已無法稽考。」足知該函已表明原告40年12月
    1日－43年12月1日（調）114駁船帆纜二等兵，且海軍反共
    先鋒營二等兵附冊（40年4月1日）之經歷並未記載之事實。
    比對原告所據之前後兩函，足知上開名冊之資料是否正確實
    有疑義。
  (三)末查原告之兵籍資料卡，對於原告服役期間之任職及調職有
    完整之登載，其中與本件爭議有關之日期，即40年4月1日至
    40年12月1日，載為「40年4月1日」任職「海軍114駁船」級
    職「槍帆一等兵」，「40年12月1日」離職，原因「整編」
    ，有原告所不否認之該兵籍資料於附原處分卷第94頁足稽，
    與之對照上開國防部海軍總司令部92年12月29日海擘字第
    0920007519號函所載：「．．．114駁船帆纜二等兵，40年
    12月1日－43年12月1日（調）．．．」之記載，除級職稍異
    外，對於系爭期間40年4月1日－40年12月1日原告任職所在
    ，均已載明在「海軍114駁船」而非「海軍反共先鋒營」，
    足見上開海軍總司令部政治作戰部88年10月15日（88）揚智
    字第2589號函附海軍先鋒營感訓名冊，所參考之人事資料並
    不完整，而無法證明原告於上述系爭期間40年4月1日－40年
    12 月1日仍在海軍先鋒營感訓。原告主張上述系爭期間40年
    4月1日－40年12月1日仍在海軍先鋒營感訓即屬無足取。
三、綜上，被告92年12月5日（92）基修法癸字第7124四號函准
    予補償原告經拘禁在監獄、看守所以外之海軍先鋒營受限制
    人身自由4月16日（自39年11月16日起至40年4月1日止），
    拘禁期間，支領原薪，依補償金核發標準第10條第2項第2款
    規定，按百分之40比例計算為限制人身自由1月25日，補償2
    個基數，金額20萬元，即無違誤，訴願決定予以駁回，亦無
    不合。原告仍執前詞訴請撤銷為無理由，應予駁回。其訴之
    聲明第1項既經駁回，其訴之聲明第2項已失所附麗，應併予
    駁回。
據上論結，本件原告之訴為無理由，爰依行政訴訟法第98條第3
項前段，判決如主文。
中　　華　　民　　國　　94　　年　 　7　　月　 14  　 日
                 臺 北 高 等 行 政 法 院   第 六 庭
                             審 判 長 法  官　林  樹  埔
                                      法  官　許  瑞  助
                                      法  官　陳  鴻  斌
上為正本係照原本作成。
如不服本判決，應於送達後20日內，向本院提出上訴狀並表明上
訴理由，如於本判決宣示後送達前提起上訴者，應於判決送達後
20日內補提上訴理由書（須按他造人數附繕本）。
中　　華　　民　　國　   94    年  　7  　月  　14　　日
                                      書記官  蔡  逸  萱
